臺灣臺中地方法院刑事判決　　　　　　　　　　　　九十二年度易字第一八一號
　　公　訴　人　臺灣臺中地方法院檢察署檢察官
　　被　　　告　甲○○
右列被告因恐嚇案件，經檢察官提起公訴（九十一年度偵字第二０六二０號），被告
就被訴事實為有罪之陳述，經本院合議庭裁定以簡式審判程序審理，判決如左：
    主  文
甲○○幫助意圖為自己不法之所有，以恐嚇使人將本人之物交付，累犯，處有期徒刑
伍月，如易科罰金，以佰元折算壹日。
    事  實
一、甲○○前曾因違反槍砲彈藥刀械管制條例案件，於民國八十二年六月十八日經臺
    灣高等法院八十二年度上易字第二三三七號判處有期徒刑六月，如易科罰金，以
    三百元折算一日確定；又因違反槍砲彈藥刀械管制條例，於八十三年八月六日經
    臺灣花蓮地方法院八十三年度易字第五七六號判處有期徒刑六月，如易科罰金，
    以三百元折算一日確定；又因違反麻醉藥品管制條例案件，於八十三年三月十七
    日經最高法院維持臺灣高等法院八十二年度上訴字第四一二七號所處有期徒刑五
    年二月確定；嗣經臺灣花蓮地方法院以八十三年度聲字第七四０號裁定應執行有
    期徒刑六年確定，於八十三年五月二十六日入監執行（刑期起算日溯自八十三年
    五月十日），至八十五年一月二十四日因縮短刑期假釋出監，假釋期間則於八十
    八年十月十一日因累進縮刑期滿執行完畢。詎甲○○仍不知悔改，竟仍於九十年
    底某日，見報上刊登有償租用他人存款帳戶之廣告，得知真實姓名年籍不詳之綽
    號「西瓜」之成年男子願以高價承租金融機構帳戶，甲○○明知其與該綽號「西
    瓜」之男子並非熟識，與之取得聯絡後，可預見其租用人頭帳戶係為掩護身分之
    用，若提供帳戶予其使用，從我國社會上竊車勒贖集團皆以人頭帳戶供被害人匯
    款之大眾普遍知悉現象，極可能成為恐嚇取財行為者之人頭帳戶，而一般人取得
    他人存摺之目的在於取得贓款及掩飾犯行不易遭人追查，對於提供帳戶雖無引發
    他人萌生犯罪之確信，但仍以基於縱若該綽號「西瓜」之男子利用其所提供之帳
    戶持以恐嚇取財亦不違反其本意之幫助犯意，復為掩飾自己之幫助犯身分，乃藉
    口家中缺錢，向其不知情之女友廖惠卿謊稱要借取帳戶存摺供其朋友匯款資助之
    用云云，借取廖惠卿於九十年十月四日在第一商業銀行新店分行開立之第000
    00000000號活期存款帳戶之存摺、印章、提款卡等物後，以新台幣（下
    同）三千元之租金將廖惠卿之帳戶（含存簿一本、印章一顆、提款卡一張、金融
    密碼，下稱一銀帳戶）出租給綽號「西瓜」之男子使用。嗣該名綽號「西瓜」之
    男子及其所屬竊車勒贖集團同夥，向失竊汽車之車輛使用人丙○○、戊○○、丁○○、乙○○等人恐嚇稱：「若不依指示匯款，就將車子解體」等語，致丙○○
    、戊○○、丁○○、乙○○等人心生畏懼，遂依其指示將款項匯入上開廖惠卿之
    一銀帳戶中（被害人、車輛失竊時間、地點、車牌號碼、匯款金額、方式、帳號
    詳如附表），再由該竊車勒贖集團之人持提款卡提款得手。案經警方於九十一年
    七月二日上午七時零分於甲○○所在之臺北縣中和市○○路一五八巷九弄十八號
    處所，搜索扣得印有王代書（電話：0000000000）之名片二張，記事
    本一本，廖惠卿所有之第一銀行存款存摺一本，始知上情。
二、案經臺中港務警察局移送臺灣臺中地方法院檢察署檢察官偵查起訴。
    理  由
一、本案被告甲○○所犯為死刑、無期徒刑、最輕本刑為三年以上有期徒刑以外之罪
    ，且不屬於高等法院管轄第一審案件；於準備程序進行中，被告已就被訴事實為
    有罪之陳述，經本院告以簡式審判程序之旨，並聽取公訴人與被告之意見後，由
    本院合議庭依刑事訴訟法第二百七十三條之一第一項規定裁定進行簡式審判程序
    ，合先敘明。
二、被告確實有提供前開證人廖惠卿所有之一銀帳戶予綽號「西瓜」之人使用一節，
    除被告自白外，業經證人廖惠卿於警訊中證述明確，復有被害人丙○○、戊○○
    、丁○○、乙○○等人之匯款回條二紙、存款單影本一紙，存摺節印影本一紙在
    卷可稽，經核該匯款憑證上所示帳號均為證人廖惠卿於一銀開戶之帳號，堪信被
    告之自白與事實相符，足資認定為真。次查，證人廖惠卿所開立之前開一銀帳戶
    確實係由該綽號西瓜之人及其所屬之竊車勒贖集團內成員供作竊車勒贖贖金出入
    之用，並致被害人丙○○、戊○○、丁○○、乙○○等人將款項如數匯入等情，
    業據被害人於警訊中指述明確，並有相關車輛失竊、尋獲電腦輸入單資料及前開
    匯款相關憑證在卷可稽。是認被告之行為上非恐嚇取財構成要件之行為，應係幫
    助行為甚明。又按刑法上之故意，可分為直接故意與不確定故意（間接故意），
    所謂「不確定故意」，係指行為人對於構成犯罪之事實，預見其發生而其發生並
    不違背其本意者，刑法第十三條第二項定有明文。而金融機構帳戶係個人理財之
    重要工具，且關係個人財產、信用之表徵，豈能隨意交予陌生人；又邇來，利用
    不實之廣告而詐取金錢或擄車勒贖之犯罪類型層出不窮，該等犯罪多數均係利用
    人頭帳戶作為出入帳戶，並經媒體廣為披載，被告係成年且有智識之人，對此應
    知之甚詳或有認識之可能性。況被告於本院審理時亦自承：（你的學歷？）我高
    中肄業，一般報紙、新聞都看的懂，我當初是因為家裡沒錢，翻報紙找工作，看
    到可以出租存摺，當時那個人有告訴我說要做一些見不得人的工作，他要洗一些
    選舉的錢，我心裡有覺得怪怪的，不知道他要拿去做什麼用等語（見本院九十三
    年三月十七日訊問筆錄）。是被告具有上揭認識，仍將其銀行帳戶出賣給綽號「
    西瓜」之人，果然其出租之帳戶被利用做為恐嚇取財罪之出入帳戶，足見被告有
    容認他人利用其出租之銀行帳戶犯恐嚇取財罪之未必故意存在，本件事證明確，
    被告犯行堪以認定。
三、核被告甲○○基於幫助恐嚇取財之不確定故意，提供其不知情女友廖惠卿前開一
    銀帳戶予綽號「西瓜」之人，供被害人匯款於竊車勒贖集團之專戶使用，幫助該
    集團成員擄車勒贖之所為，係犯刑法第三十條第一項、第三百四十六條第一項恐
    嚇取財之幫助犯。被告幫助其犯罪，為從犯，爰依刑法第三十條第二項減輕其刑
    。再被告前曾因違反槍砲彈藥刀械管制條例案件，於八十二年六月十八日經臺灣
    高等法院八十二年度上易字第二三三七號判處有期徒刑六月，如易科罰金，以三
    百元折算一日確定；又因違反槍砲彈藥刀械管制條例，於八十三年八月六日經臺
    灣花蓮地方法院八十三年度易字第五七六號判處有期徒刑六月，如易科罰金，以
    三百元折算一日確定；又因違反麻醉藥品管制條例案件，於八十三年三月十七日
    經最高法院維持臺灣高等法院八十二年度上訴字第四一二七號所處有期徒刑五年
    二月確定；嗣經臺灣花蓮地方法院以八十三年度聲字第七四０號裁定應執行有期
    徒刑六年確定，於八十三年五月二十六日入監執行（刑期起算日溯自八十三年五
    月十日）至八十五年一月二十四日因縮短刑期假釋出監，假釋期間則於八十八年
    十月十一日因累進縮刑期滿執行完畢一節，有臺灣臺中地方法院檢察署刑案資料
    查註紀錄表及臺灣高等法院被告全國前案紀錄表各一份在卷足憑，其於五年以內
    再犯本件有期徒刑以上之罪，為累犯，應依刑法第四十七條之規定，加重其刑。
    被告所犯之刑有加重及減輕，應先加後減之。爰審酌被告將銀行帳戶提供他人用
    供恐嚇取財之用，造成犯罪偵查困難，幕後犯罪人得以逍遙法外，致使此類犯罪
    手法層出不窮，嚴重危害交易秩序與社會治安，惟念及其智識不高、犯罪目的乃
    貪圖小利、手段亦尚稱平和、犯罪坦承犯行而態度尚可等一切情狀，量處如主文
    所示之刑，並依法諭知易科罰金之折算標準，以示懲儆。
三、末查，扣案之印有王代書（電話：0000000000）名片二張、記事本一
    本，雖屬被告所有，惟全卷並無證據足資認定係供本件犯行所用，另廖惠卿所有
    之第一銀行存款存摺一本，亦非被告所有，爰不為沒收宣告之諭知，併此敘明。
據上論斷，應依刑事訴訟法第二百七十三條之一第一項、第二百九十九條第一項前段
，刑法三十條第一項、第二項、第三百四十六條第一項、第四十七條、罰金罰鍰提高
標準條例第一條前段、第二條，判決如主文。
中      華      民      國      九十三      年    三    月    三十一    日
                                   臺灣臺中地方法院刑事第十四庭
                                          法  官   林  學  晴
右正本證明與原本無異。
如不服本判決，應於判決送達後十日內向本院提出上訴狀，上訴於臺灣高等法院臺中
分院( 須附繕本 )。
                                          書記官
中      華      民      國      九十三      年    四    月     二       日
附錄：本件論罪科刑法條
中華民國刑法第三百四十六條
意圖為自己或第三人不法之所有，以恐嚇使人將本人或第三人之物交付者，處六月以
上五年以下有期徒刑，得併科一千元以下罰金。
以前項方法得財產上不法之利益，或使第三人得之者，亦同。
前二項之未遂犯罰之。
